臺灣臺北地方法院刑事判決　　　　　　　100年度訴字第202號
公　訴　人　臺灣臺北地方法院檢察署檢察官
被　　　告　楊道軒
選任辯護人　李金澤律師
上列被告因違反槍砲彈藥刀械管制條例案件，經檢察官提起公訴
（99年度偵字第27824號），本院判決如下：
    主  文
楊道軒未經許可，持有其他可發射子彈具有殺傷力之改造手槍，
累犯，處有期徒刑年拾月，併科罰金新臺幣陸萬元，罰金如易
服勞役，以新臺幣壹仟元折算壹日。扣案仿BERETTA廠84型半自
動手槍製造之改造手槍壹枝（槍枝管制編號0000000000號，含彈
匣壹個）沒收。
    事  實
一、楊道軒前因違反護照條例案件，經臺灣高等法院以98年度重
    上更(二)字第168號判處有期徒刑1年，減為有期徒刑6月確定
    ，甫於99年2月26日易科罰金執行完畢。緣楊道軒與楊德生
    係朋友關係，於民國99年10月間某日，楊德生將仿BERETTA
    廠84型半自動手槍製造具殺傷力之改造手槍1枝（槍枝管制
    編號00000 00000號）置於手提紙袋內，攜至楊道軒臺北市
    ○○區○○街20號7樓之17之住處，未久即自行離去，而將
    上開改造手槍遺留於楊道軒住處。楊道軒於楊德生離去後，
    發現該紙袋內之物品係屬改造手槍，明知未經許可，不得持
    有，竟自斯時起持有該槍枝，並放置於其上開農安街住處內
    ，嗣99年12月8日凌晨1時30分許，在臺北市○○街20號7樓
    之17住處，為警查獲，並扣得上開改造手槍1把。
二、案經行政院海岸巡防署海岸巡防總局北部地區巡防局、臺北
    市政府警察局中山分局報告臺灣臺北地方法院檢察署檢察官
    偵查後起訴。
    理  由
壹、證據能力
    按被告以外之人於審判外之陳述，雖不符刑事訴訟法第159
    條之1、159條之2、159條之3、159條之4等規定，而經當事
    人於審判程序同意作為證據，法院審酌該言詞陳述或書面陳
    述作成時之情況，認為適當者，亦得為證據。當事人、代理
    人或辯護人於法院調查證據時，知有第159條第1項不得為證
    據之情形，而未於言詞辯論終結前聲明異議者，視為有前項
    之同意，刑事訴訟法第159條之5定有明文。本案當事人就下
    述各項證據方法之證據能力，於言詞辯論終結前均未異議，
    而經本院審酌各該證據方法之作成時，並無其他不法之情狀
    ，均適宜為本案之證據，依刑事訴訟法第159條之5之規定，
    有證據能力。
貳、實體方面
一、訊據被告楊道軒固然坦承於99年12月8日凌晨1時30分許，在
    臺北市○○街20號7樓之17住處，為警查獲扣案之改造手槍1
    把之事實，惟矢口否認有何非法持有具殺傷力改造手槍之犯
    行，辯稱：該把改造手槍不是我的，應該是我朋友綽號「阿
    生」的楊德生放置在我家的，當時是打掃時發現一個紙袋，
    但不確定是何人所放，我也沒有打開，就直接放到收納櫃那
    裏，不知道裡面是槍枝，我自己只有一把玩具槍，是以CO2
    裝填在握把的位置云云。惟查：
  (一)被告於99年12月8日凌晨1時30分許，在臺北市○○街20號7
    樓之17住處，為警查獲扣案之改造手槍1把等情，為被告所
    不爭執，並有現場及扣案槍枝照片在卷可證，及扣案之上開
    改造手槍（槍枝管制編號0000000000號）扣案足憑。而扣案
    之改造手槍送內政部警政署刑事警察局分別以檢視法、性能
    檢驗法鑑定結果：送鑑手槍1枝（槍枝管制編號0000000000
    號），認係改造手槍，由仿BERETTA廠84型半自動手槍製造
    之槍枝，換裝土造金屬槍管而成，擊發功能正常，可供擊發
    適用子彈使用，認具殺傷力等情，有該局100年1月18日刑鑑
    字第0990175351號鑑驗書1份附卷足憑，是扣案之改造手槍
    確係具有殺傷力無訛。
  (二)證人楊德生於本院審理時證稱：98年那時我常去德惠街酒店
    喝酒，被告在那裏擔任幹部，所以認識被告，私底下與被告
    沒有甚麼交情，但因為都是姓楊，比較會聊天，而且我帶朋
    友去酒店喝酒的時候，被告會算我們比較便宜。最後一次到
    被告住家去找被告，是99年10月份，當天我酒喝很多，酒店
    在被告住家附近，想說有一段時間去酒店喝酒沒有看到被告
    ，打電話給被告，被告問我是否要到他家中聊天，後來我就
    上去，去到那邊，被告就泡茶請我喝，我去的時間大概是凌
    晨，被告家開門進去就是陽台，當天是在陽台聊天，我有帶
    一個紙的提袋，裡面是一把改造手槍，是我同案的人拿給我
    的，因為我是在外面替人家處理債務糾紛，無形中都會得罪
    人，會帶槍防身，我把它放在角落地板上。我喝醉了，當時
    離開時，忘記帶走手槍，隔天清醒後才想要去問槍枝掉在哪
    裡，我有想要去被告家中問，但是後來我就因另案被羈押了
    。被告不可能知道我帶著槍去，被告跟我沒有那個交情，手
    槍我有以黑布包裹，而且包裹的很好，從外表看起來，不會
    想說那是一把槍枝。後來我被羈押直到99年12月6日才交保
    ，手機也被扣案。後來我去被告家中找他，管理員說他不在
    了等語（見本院卷第66頁背面至第71頁），核與被告於本院
    審理時供稱改造手槍應該是楊德生之事實相符。被告雖於警
    詢及偵查供稱扣案之改造手槍係於91年間在士林購買的，惟
    此與被告於本院審理時之陳述並不一致，亦與證人楊德生前
    揭證述並不相符，顯見本件扣案之改造手槍係於99年10月間
    某日證人楊德生未及帶走而遺留於被告住處之改造手槍，且
    依據楊德生證稱係因喝醉離去時忘記取走置有槍枝之袋子，
    足見楊德生並未囑託被告代為寄藏保管扣案之改造手槍。
  (三)又本院勘驗本件被告遭查緝過程之光碟，其結果顯示查緝人
    員於被告一樓、二樓之樓梯間，地板夾層翻開，在卡其色手
    提紙袋內，查獲改造手槍1把，員警並以數位相機拍照放置
    在地上之改造手槍及彈匣，其槍枝之槍管為銀色，其旁有一
    彈匣，一包紅色鐵珠。員警就改造手槍（槍管為銀色）置放
    於桌上，並向被告詢問來源，被告則一再表示是玩具槍、是
    道具槍，買很久了。後來員警另外再搜出一個扁型長方紙盒
    ，從中拿出一枝形態較小，顏色均呈黑色的手槍（包含槍管
    ），內尚有4個型似小鋼瓶的銀色物品及一小包以塑膠袋包
    裝的黑色小物後，被告則表示兩把槍枝（即改造手槍及黑色
    手槍）均為使用鋼瓶之玩具槍，並示範黑色手槍換鋼瓶之方
    式。嗣員警就改造手槍部分製作扣押物品目錄表，楊道軒則
    仍堅稱是扣案之改造手槍為玩具槍，此有勘驗筆錄在卷可參
    （見本院卷第79至83頁），並有檔案擷取畫面列印照片附卷
    可憑（見本院卷第87至89頁）。
  (四)依證人即查獲本案之海巡署北部地區巡防局臺北機動查緝隊
    查緝員吳柏諺於本院審理時證稱：扣案之改造手槍是我搜索
    查獲的，我是往夾層上去要執行搜索，發覺樓梯轉角中間鋪
    著一塊防滑墊，我覺得很奇怪就把防滑墊翻開來看，剛好把
    割過的地方給擋住，樓梯有類似密窩的設計，就是用釘子把
    割起來的木板釘回去，我就用扁平的工具把它掀開，發現是
    被割過的四方形夾層，夾層裡面藏有違禁品，違禁品就是用
    白色的塑膠袋包著，打開白色塑膠袋後發現是一把類似改造
    的手槍，原本是包起來的，打開才知道是槍枝，拿到客廳詢
    問被告這把是否是改造手槍，被告說是他在士林的玩具店買
    的，是玩具槍，不是改造手槍，這把改造手槍經過鑑驗確定
    是具有殺傷力的改造手槍。後來我們發現那個夾層在電視後
    面可以直接打開，不過我們當時是沒有發現這個地方。在搜
    索的現場還有發現另外一把玩具手槍，是黑色短槍型式，彈
    匣是裝填CO2鋼瓶，還有類似BB彈的鉛彈，我記得有一整罐
    的子彈，我們沒有扣案。當時我們將這二把槍枝一起問被告
    是誰所有，被告說這二把都是買的玩具槍。被告沒有說過兩
    把手槍不全然是他的這種說法，我記得我是先問改造手槍是
    否是被告的，被告說在士林買的，我們再去問另一把玩具手
    槍的時候，被告還是說這都是之前士林買的，被告一直強調
    這二把槍枝都是玩具手槍。被告並沒有懷疑為什麼會有二把
    槍，被告說改造手槍那支手槍也是打鉛彈，但是那個彈匣不
    可能裝填鉛彈等語（見本院卷第62頁背面至第65頁背面）。
  (五)依本院前揭勘驗查緝光碟之結果、檔案擷取畫面列印照片及
    證人吳柏諺之證詞顯示可知：查緝過程中，員警先於被告家
    中樓梯間之夾層內搜索扣得一把改造手槍，被告即表示係玩
    具槍，於搜索中另外發現一把未扣案之玩具手槍，被告亦表
    示改造手槍及玩具手槍均係於士林購買之玩具槍、均以鋼瓶
    填充。若被告於搜索當時並不知情有扣案之改造手槍的存在
    ，於員警自被告住處搜出該手槍時，本應及時表示不知扣案
    之改造手槍之存在及扣案之改造手槍非其所有之意，對於扣
    案之改造手槍之存在亦應有所懷疑，惟被告卻僅一再表示扣
    案之改造手槍為其購買之玩具槍，此顯與常情有違；又扣案
    改造手槍之槍管係銀色槍管，與未扣案之玩具手槍之黑色槍
    管設計有所不同，兩把手槍之大小亦有所差異，搜索過程中
    員警亦有分別將兩支手槍置於桌上交予被告辨識，被告應無
    誤認之可能，顯見被告對於住處內除有一把被告所購買之未
    扣案玩具手槍外，另有本件扣案之改造手槍，知之甚明。而
    查獲本案扣案改造手槍之地點，係於被告住處樓梯間之夾層
    內，一般人對於樓梯上鋪有防滑墊均不至於有所懷疑，而將
    防滑墊置放於樓梯間夾層上方，更不易使樓梯間夾層被發現
    ，被告將改造手槍放置於夾層內，並以手提袋包裹，更可知
    被告應係明知該槍枝係非法之違禁品，方須包裹並藏匿於樓
    梯間夾層，以防遭他人發現。被告雖辯稱沒有打開該袋子，
    不知為何物云云。然證人吳柏諺證稱自樓梯間取出扣案槍枝
    時，該槍枝係以白色塑膠袋包著，此與證人楊德生明確證稱
    係以黑色的布包裹槍放在手提紙袋內，有所不同，足認被告
    有更換槍枝包裝之事實。況被告與楊德生並非熟識，證人楊
    德生深夜來訪後遺留於住處一只手提袋，被告竟能毫無懷疑
    而予以放置於住處夾層內而完全不加察看，此亦與常情不符
    。依證人楊德生之證述，扣案之改造手槍既僅係以黑布及紙
    提袋包裝，於開啟上並無任何困難之處，被告於發現楊德生
    遺留之該包「可疑」之物品後，又焉會不先加以開啟檢視，
    以確定其內究為何物（是否為危險物品？有無安全疑慮？）
    ，即逕行置於住處之夾層內？且該包物品既係處於被告之實
    力支配下，亦不容被告任以「不知情」為由相諉。從而，被
    告雖辯稱不知有改造手槍之存在，顯與常情不符，無非均屬
    卸責之詞，不足採信甚明。
  (六)綜上所述，因證人楊德生未及帶走而遺留於被告住處之改造
    手槍，楊德生並未囑託被告代為寄藏，而被告事後發現上開
    改造手槍，明知上開槍枝具有殺傷力，仍將之置於住處內樓
    梯間之夾層內，顯係基於持有上開槍枝之犯意為之，則被告
    所為上開辯解，不足採信，本件事證明確，被告持有上開槍
    彈之犯行足以認定。
二、論罪科刑
    核被告所為，係犯槍砲彈藥刀械管制條例第8條第4項未經許
    可持有可發射子彈具有殺傷力之改造手槍罪。又被告前有如
    犯罪事實欄所載之論罪科刑及執行完畢之紀錄，有前揭前案
    紀錄表可按，其受有期徒刑執行完畢，於5年以內故意再犯
    本件最重本刑為有期徒刑以上之罪，為累犯，應依刑法第47
    條第1項規定，加重其刑。爰審酌被告未經許可持有改造手
    槍，破壞社會秩序，行為確有不當，犯後否認犯行，復衡其
    持有槍枝之數量、方式、犯罪所生之危害等一切情狀，量處
    如主文所示之刑，罰金部分並諭知易服勞役之折算標準。扣
    案仿BERETTA廠84 型半自動手槍製造之改造手槍一枝（槍枝
    管制編號：000000 0000號，含彈匣一個），具有殺傷力，
    業如上述，為違禁物，爰依刑法第38條第1項第1款規定宣告
    沒收。
三、不另為無罪之諭知
  (一)公訴意旨另以：被告明知未經許可，不得持有具殺傷力之各
    式槍砲，竟於91、92年間某時，在臺北市○○區○○路上某
    玩具店內，購買具殺傷力之改造手槍1把後持有之，嗣99年
    12月8日凌晨1時30分許，在臺北市○○街20號7樓之17住處
    ，為警查獲，並扣得上開改造手槍1把。因認被告係犯槍砲
    彈藥刀械管制條例第8條第4項未經許可持有具殺傷力之改造
    手槍罪嫌。
  (二)按犯罪事實應依證據認定之，無證據不得推定其犯罪事實；
    又不能證明被告犯罪者，應諭知無罪之判決，刑事訴訟法第
    154條第2項、第301條第1項分別定有明文。次按事實之認定
    ，應憑證據，如未能發現相當證據，或證據不足以證明，自
    不能以推測或擬制之方法，以為裁判基礎；又認定不利於被
    告之事實，須依積極證據，苟積極證據不足為不利於被告事
    實之認定時，即應為有利於被告之認定，更不必有何有利之
    證據，最高法院40年台上字第86號、30年上字第816號判例
    著有明文。
  (三)被告雖於警詢及偵查中供稱：扣案之改造手槍係於91、92
    年間某時，在臺北市○○區○○路上某玩具店內，購買具殺
    傷力之改造手槍1把後持有等語，惟依前所述，扣案之改造
    手槍係證人楊德生於99年10月間未及帶走而遺留於被告住處
    之改造手槍，而被告事後發現上開改造手槍，明知上開槍枝
    具有殺傷力，仍將之置於住處內樓梯間之夾層內，並非係被
    告於91、92年間自士林某玩具店內購買所得，故被告持有槍
    枝之開始時間應為99年10月間某日起，而非自91、92年間即
    已開始，公訴意旨認被告係自91、92年間開始持有，尚有未
    合。然公訴人所指此部分未經許可持有具殺傷力之改造手槍
    罪行倘成立犯罪，與本院前揭論罪科刑之未經許可持有具有
    殺傷力之改造手槍部分，因屬持有行為繼續之實質上一罪關
    係，爰不另為無罪之諭知，特此敘明。
據上論斷，應依刑事訴訟法第299 條第1 項前段，槍砲彈藥刀械
管制條例第8條第4項，刑法第11條前段、第42條第3項、第38 條
第1項第1款，判決如主文。
本案經檢察官郭郁到庭執行職務。
中    華    民    國   100    年    6     月    17    日
                  刑事第七庭    審判長法  官  林庚棟
                                      法  官  林勇如
                                      法  官  章曉文
以上正本證明與原本無異。
如不服本判決應於收受送達後10日內向本院提出上訴書狀，並應
敘述具體理由；其未敘述上訴理由者，應於上訴期間屆滿後20日
內向本院補提理由書（均須按他造當事人之人數附繕）「切勿逕
送上級法院」。
                                      書記官  林義盛
中    華    民    國   100    年    6     月    17    日
附錄本案論罪法條
槍砲彈藥刀械管制條例第8條
未經許可，製造、販賣或運輸鋼筆槍、瓦斯槍、麻醉槍、獵槍、
空氣槍或第4條第1項第1款所定其他可發射金屬或子彈具有殺傷
力之各式槍砲者，處無期徒刑或5年以上有期徒刑，併科新臺幣1
千萬元以下罰金。
未經許可，轉讓、出租或出借前項所列槍枝者，處5年以上有期
徒刑，併科新臺幣1千萬元以下罰金。
意圖供自己或他人犯罪之用，而犯前二項之罪者，處無期徒刑或
7年以上有期徒刑，併科新臺幣1千萬元以下罰金。
未經許可，持有、寄藏或意圖販賣而陳列第1項所列槍枝者，處3
年以上10年以下有期徒刑，併科新臺幣7百萬元以下罰金。
第1項至第3項之未遂犯罰之。
犯第1項、第2項或第4項有關空氣槍之罪，其情節輕微者，得減
輕其刑。